【裁判字號】    90,自,407
【裁判日期】    901211
【裁判案由】    詐欺
【裁判全文】
臺灣臺中地方法院刑事判決                            九十年度自字第四七號
    自  訴  人  甲○○
    被      告  乙○○
右被告因背信案件，經自訴人提起自訴，本院判決如左：
    主  文
乙○○為他人處理事務，意圖為自己不法之利益，而為違背其任務之行為，致生損害
於本人之利益，處有期徒刑貳月，如易科罰金，以參佰元折算壹日。緩刑伍年。
    事  實
一、乙○○於民國（下同）八十八年八月間任職於法昇法律事務所，擔任法務工作，
    代理出庭或替該事務所遞送書狀至法院收文等業務。詎乙○○於八十八年八月間
    至同年十二月間（詳如附表編號一至五所示），私下受甲○○之委託，替甲○○
    處理其所持有如附表編號一至五所示債務人未清償之債權，並由乙○○替甲○○
    向本院就如附表所示之債權，申請核發債權憑證，而交付乙○○如附表編號一至
    五所示之支付命令、支票或支票，且各交付如附表一至五所示之相關程序費用，
    合計共新台幣（下同）五萬元予乙○○，作為上開委託處理事務之費用，是乙○
    ○為受甲○○委託處理上開申請核發債權憑證事務之人。然乙○○於收受上開金
    額後，竟意圖為自己不法之利益，將甲○○所交付之上揭相關程序費用五萬元，
    挪作他用，花費殆盡，嗣因離職，而違背其所受委任之事務，竟未向本院強制執
    行處就如附表所示之債權，提出核發債權憑證之聲請，且向甲○○佯稱其已聲請
    ，及交付其所繕寫而未提出於本院之民事強制執行（核發憑證）書狀予甲○○，
    致生損害於甲○○。嗣於八十九年二月間，經甲○○向乙○○尋問，乙○○復以
    現法院受理中，因法院案件太多，需等待一段時間為辭而搪塞。甲○○屢見並無
    法院下文，屢經催促，並向法昇法律事務所查詢，始知乙○○已離職，始查覺上
    情。
二、案經自訴人甲○○提起自訴。
    理  由
一、右揭事實，迭據被告乙○○於本院審理時坦承不諱，核與自訴人供訴情節相符，
    復有被告前揭所繕寫之八十八年十一月十六日、五、九日民事強制執行（核發憑
    證）書狀三份可憑。而被告確未替自訴人處理提出上揭債權憑證聲請案件，亦有
    本院當事人資料查詢作業電腦報表一紙附卷可查。另證人徐明樟（法昇法律事務
    所職員）亦到庭證稱法昇法律事務所並未接受自訴人委託處理上開事務。是被告
    為替自訴人處理事務之人，其將前揭自訴人所交付之五萬元，挪作他用，花費殆
    盡後，竟未向本院強制執行處就如附表所示之債權，提出債權憑證聲請，而違背
    其所受委任之事務，其有為自己不法利益之意圖，灼然可見。是衡之以上事證，
    本件事證明確，被告犯行堪以認定，應依法論科。
二、按刑法第三百四十二條第一項之背信罪，以「違背任務之行為，致生損害於本人
    之財產或其他利益」為要件，而所謂「其他利益」，固亦指財產利益而言，但財
    產權益，則涵義甚廣，有係財產上現存權利，亦有係權利以外之利益，其可能受
    害情形更不一致，如使現存財產減少（積極損害），妨害財產之增加，以及未來
    可期待利益之喪失等（消極損害），皆不失為財產或利益之損害（最高法院八十
    七年度臺上字第三七○四號判決意旨參照）。查被告受自訴人之託，為其處理如
    附表所示債權憑證之聲請，其應本於誠實信義，在支票或本票之在時效內，為自
    訴人之利益，向法院提出書狀聲請，其竟違背其任務，意圖為其自己不法之利益
    ，將其所收受如附表所示之債權文件及五萬元後，竟花費上開五萬元後，未向本
    院強制執行處提出債權憑證聲請，自訴人受有債權時效利益之損害，核被告前揭
    所為係犯刑法第三百四十二條第一項之背信罪。爰審酌被告犯罪之動機、目的、
    手段、品行、智識程度、所生危害及犯罪後態度良好坦承犯行等一切情狀，量處
    如主文所示之刑，又被告行為後，刑法第四十一條易科罰金之標準已於九十年一
    月十日公布施行，於同年月十二日生效，比較新舊法，其易科罰金之標準，以新
    法較有利於被告，是行為人犯後法律已有變更，依刑法第二條第一項前段之規定
    ，應適用最有利於行為人之法律，併依修正後刑法第四十一條第一項前段之規定
    諭知易科罰金之折算標準。末查被告未曾受有期徒刑以上刑之宣告，此有本院被
    告全國前案紀錄表及臺灣台中地方法院檢察署刑案資料紀錄表各一紙在卷可稽，
    其因短於思慮，致觸犯本案犯行，且查本案被告僅係單純未替自訴人提出債權憑
    證聲請，並非以持有之本票或支票挪作他用，且被告於犯後坦承犯行，頗具悔意
    ，本件僅因自訴人要求賠償之金額過高，致無法達成和解。故依其人格及行為之
    特質觀之，對社會治安之危害，並非重大，其所犯本件之情節尚屬輕微，本院認
    被告歷此偵審程序，當能記取教訓，知所警惕而無再犯之虞，應予以相當之機會
    ，俾利其改過自新，本院綜核各情認上開科刑之宣告，已足策其自新所宣告之刑
    ，以暫不執行為適當併依諭知緩刑五年，以啟自新。
據上論斷，應依刑事訴訟法第三百四十三條、第二百九十九條第一項前段、刑法第二
條第一項前段、第三百四十二條第一項、第四十一條第一項前段、第七十四條第一款
，罰金罰鍰提高標準條例第一條前段罰金罰鍰提高標準條例第一條前段、第二條，判
決如主文。
中      華      民      國    九十      年     十二     月     十一     日
                                      臺灣臺中地方法院刑事第六庭
                                          法  官  楊  熾  光
右正本證明與原本無異
如不服本判決，應於送達後十日內向本院提出上訴狀（須附繕本），上訴於台灣高等
法院台中分院。
                                          書記官
中      華      民      國    九十      年     十二     月     十一     日
附錄本案論罪科刑所依據之法條：
刑法第三百四十二條第一項
為他人處理事務，意圖為自己或第三人不法之利益或損害本人之利益，而為違背其任
務之行為，致生損害於本人之財產或其他利益者，處五年以下有期徒刑、拘役或科或
併科一千元以下罰金。
前項之未遂犯，罰之。
附表：
┌──┬───┬─────────┬─────┬───┬─────┬────┐
│編號│債務人│   交付物品名稱   │票面金額  │交付日│交付地點  │收費金額│
├──┼───┼─────────┼─────┼───┼─────┼────┤
│ 一 │賴貞如│支付命令、本票五張│0000000元 │88.08 │自訴人住處│ 13000元│
├──┼───┼─────────┼─────┼───┼─────┼────┤
│ 二 │吳富美│支付命令、本票一張│0000000元 │88.08 │自訴人住處│ 10000元│
├──┼───┼─────────┼─────┼───┼─────┼────┤
│ 三 │簡柳森│本票十張          │0000000元 │88.09 │自訴人住處│ 10000元│
├──┼───┼─────────┼─────┼───┼─────┼────┤
│ 四 │林瑞賢│支票四張、本票五張│0000000元 │88.11 │自訴人住處│ 12000元│
├──┼───┼─────────┼─────┼───┼─────┼────┤
│ 五 │林旭宏│本票二張          │0000000元 │88.12 │柯鴻喜住處│ 5000元 │
└──┴───┴─────────┴─────┴───┴─────┴────┘


司法院資訊處製作；財團法人民間司法改革基金會備份。
